最高法院刑事判決　　　　　　　　　　　　　　　九十一年度台上字第三○七一號
　　上　訴　人　甲○○
右上訴人因違反毒品危害防制條例案件，不服臺灣高等法院中華民國九十一年三月十
九日第二審更審判決（九十一年度上更(一)字第七號，起訴案號：臺灣臺北地方法院檢
察署八十六年度偵字第二五九三一號、八十七年度偵字第一八七五號、第三０九八號
），提起上訴，本院判決如左：
    主  文
原判決撤銷，發回台灣高等法院。
    理  由
本件原判決認定上訴人甲○○明知安非他命業經行政院衛生署公告列為麻醉藥品管制
，仍意圖營利，於民國八十六年十一月十八日下午二時三十分許止，在臺北縣新店市
○○路○段八十七巷一號二樓住處，非法販賣新台幣（以下同）五千元之安非他命予
黃明貴。於八十六年十一月二十日為警在台北縣新店市○○○路二十八號黃明貴住處
查獲甲○○與林政明共處一室而得知上情等情，因將第一審判決關於上訴人部分撤銷
，比較新舊法後，改判論處上訴人非法販賣化學合成麻醉藥品罪刑（處有期徒刑五年
），固非無見。
惟查審理事實之法院，對於案內與認定事實、適用法律有關之一切證據，除認為不必
要者外，均應詳為調查，然後基於調查所得之心證以為判斷之基礎；苟與認定事實、
適用法律有重要關係，在客觀上認為應行調查之證據，又非不易調查或不能調查，而
未依法加以調查，率予判決者，即有刑事訴訟法第三百七十九條第十款規定所稱應於
審判期日調查之證據未予調查之違法。原判決係採納上訴審共同被告黃明貴、林政明
於警訊中之供述，作為認定上訴人販賣化學合成麻醉藥品安非他命予黃明貴之證據資
料。但黃明貴於警訊供稱：「於八十六年十一月二十日二十一時三十分在新店市○○
路十四號查獲安非他命貳包（毛重共零點九公克，淨重共零點六公克）、吸食燈泡一
個，為我所有，安非他命係以每包五千元向甲○○所購買」、「今所查獲之安非他命
亦是甲○○販賣給我的」（見偵二五九三一號卷第五頁、第六頁），如若無誤，顯意
指警方在其住處查獲之白色結晶粉末，係其向上訴人購得後施用剩餘之物。則扣自黃
明貴住處之白色結晶粉末二包是否確係安非他命﹖攸關上訴人被訴非法販賣化學合成
麻醉藥品之罪嫌能否成立，自有調取上開證物送請專業機關鑑定確認之必要，原判決
就與認定事實、適用法律有重要關係，且非不易調查或不能調查之證據，未加調查，
即行判決，自有未盡調查能事之違法。雖上訴意旨未指摘及此，惟此屬本院得依職權
調查之事項，應認原判決仍有撤銷發回更審之原因。又原判決不另為無罪諭知之連續
非法販賣化學合成麻醉藥品部分，因與發回部分，有裁判上一罪關係，基於審判不可
分原則，應併予發回。
據上論結，應依刑事訴訟法第三百九十七條、第四百零一條，判決如主文。
中      華      民      國    九十一    年      六      月      六      日
                              最高法院刑事第一庭
                                  審判長法官  施  文  仁
                                        法官  林  永  茂
                                        法官  蕭  仰  歸
                                        法官  花  滿  堂
                                        法官  陳  世  淙
      右正本證明與原本無異
                                              書  記  官
中      華      民      國    九十一    年      六      月     十二     日
